臺灣高等法院民事判決　　　　　　　　100年度重上字第249號
　　上　訴　人　藍予伶
　　　　　　　　藍秀枝
　　　　　　　　藍秀美
　　　　　　　　藍美惠
　　　　　　　　藍美娟
　　　　　　　　藍順連
　　　　　　　　藍明宗
　　　　　　　　藍金龍
　　　　　　　　王金庭
　　　　　　　　王思銘
　　　　　　　　藍玉琴
　　　　　　　　藍國雄
　　前列十二人共同
　　訴訟代理人　粘舜權律師
　　　　　　　　鍾欣惠律師
　　被上訴人　　國立台灣藝術大學
　　法定代理人　黃光男
　　訴訟代理人　黃碧芬律師
上列當事人間拆屋還地等事件，上訴人對於中華民國100年2月25
日台灣板橋地方法院98年度重訴字第506號第一審判決提起上訴
，經本院於100年5月11日言詞辯論終結，判決如下：
    主    文
上訴駁回。
第二審訴訟費用由上訴人連帶負擔。
    事實及理由
一、被上訴人主張：
  (一)被上訴人前身為國立臺灣藝術專科學校，於90年8月1日改制
    為國立臺灣藝術大學。坐落新北市○○區○○段第134、135
    地號土地（下稱系爭土地）於71年間奉行政院「准予撥用」
    ，被上訴人分別於72、73會計年度向臺灣省教育廳繳清購地
    價款後，於73年4月26日獲准取償撥用系爭土地，並於73年6
    月6日登記系爭土地之管理者為國立臺灣藝術專科學校，而
    為系爭土地之管理機關。門牌號碼新北市○○區○○路1段
    29巷32號房屋（下稱系爭32號建物）為未經登記之建物，其
    占有系爭土地之面積，如新北市板橋地政事務所99年11月25
    日複丈成果圖（下稱附圖）所示。上訴人對系爭土地並不存
    有租賃契約，屬無權占有，上訴人所提土地租賃借契約書記
    載於35年7月23日訂立，年代久遠不可考，且上訴人未提出
    相關之繳納租金證據。其所提臺灣省公有耕地租借契約，於
    36年間訂立，年代久遠不可考，且該租借契約所示契約之相
    對人為臺北縣政府，但由臺北縣政府99年7月21日函文表示
    ，其所保管之臺北縣板橋鄉（鎮）放租公有地清冊是否曾於
    35、36年間出租與藍恭先生，因年代久遠實無可考，無法證
    明上訴人對系爭土地存有租賃契約。依前述契約所示，租借
    土地之地號為板橋鎮浮洲里77、78、78-2（此為重測前之地
    號），與系爭土地之地號有所差異，而上訴人提出之臺灣省
    臺北縣政府公有土地繳納代金地租聯單2件，該土地之地號
    應為板橋鎮浮洲里78地號，亦因其表示之地號、地段與本件
    系爭土地不符，無法作為本件證據。上訴人所提土地租賃契
    約書形式及實質真正，被上訴人均否認，房屋稅單被上訴人
    雖不爭執形式真正，但爭執實質證據力。被上訴人本於民法
    第767條規定，請求上訴人拆屋還地並給付相當於租金之不
    當得利。並於原審聲明：1.上訴人等12人應將坐落新北市○
    ○區○○段134地號如附圖所示編號C-2、面積14.94平方公
    尺，及同段135地號如附圖所示編號C-1、面積210.2平方公
    尺之磚造建物即門牌號碼為新北市○○區○○路1段29巷32
    號建物拆除並將上開土地返還被上訴人。2.上訴人藍予伶、
    藍秀枝、藍秀美、藍美惠、藍國雄、藍美娟、藍順連、藍明
    宗、藍金龍應將坐落新北市○○區○○段134地號如附圖所
    示編號B-2、面積1.44平方公尺之鐵皮建物，同段135地號如
    附圖所示編號A、面積23.36平方公尺之鴿舍，編號B-1、面
    積80.27平方公尺之鐵皮建物，編號D、87.43平方公尺之鐵
    皮棚架均拆除，並將上開土地返還被上訴人。3.上訴人藍予
    伶、藍秀枝、藍秀美、藍國雄、藍美惠、藍美娟、藍順連、
    藍明宗、藍金龍應連帶給付被上訴人新台幣（以下同）
    1,960, 070元及自99年12月25日起至清償日止，按年息5%計
    算之利息，並自99年12月25日起至返還土地之日止，按月連
    帶給付被上訴人32,756元。4.被上訴人願供擔保，請准宣告
    假執行。原審判命上訴人拆屋還地，就不當得利酌減為按申
    報地價年息6%計算。上訴人對敗訴部分，全部聲明不服，而
    被上訴人則對敗訴部分未上訴，已告確定。
  (二)答辯聲明：上訴駁回。
二、上訴人則以：
  (一)系爭134地號土地重測前為番子園段浮洲小段71-9、75-2地
    號，系爭135地號土地重測前為番子園段浮洲小段55地號，
    而番子園段浮洲小段55地號土地係合併自番子園段浮洲小段
    78等地號土地而來，番子園段浮洲小段78地號之土地所有權
    人原為臺灣省政府，管理機關為「臺灣省特種教育基金管理
    委員會」，「臺灣省特種教育基金管理委員會」之前身為「
    臺灣省學產管理委員會」，於38年3月改組為「臺灣省特種
    教育基金管理委員會」。番子園段浮洲小段78地號土地係上
    訴人藍明宗之父親藍恭向臺灣省學產管理委員會承租，並一
    直使用系爭土地迄今。租約租期屆滿後，承租人繼續使用土
    地，出租人未為反對之意思表示，已構成不定期租賃之法律
    關係，被上訴人基於所有物返還請求權，起訴請求上訴人拆
    屋還地，於法不合。系爭土地位於新北市板橋區之浮洲地區
    ，屬於較為邊區偏僻之文教區，非商業區，且交通尚非便利
    ，上訴人係作為住家使用並非商家營業，相當於租金損害賠
    償之不當得利部分，上訴人認為以每年申報地價年息3%作為
    計算之基準較為適當等語，資為抗辯。
  (二)上訴聲明：
    1.原判決不利於上訴人部分廢棄。
    2.上開廢棄部分，被上訴人於第一審之訴駁回。
三、兩造不爭之事實：
  (一)被上訴人前身為「國立臺灣藝術專科學校」，於90年8月1日
    改制為「國立臺灣藝術大學」（原法院98年度板簡調字第45
    7號卷〈下稱原審第457號卷〉第9頁教育部90年7月23日臺（
    90）高（二）字第90103442號函影本）。
  (二)系爭坐落新北市○○區○○段134、135地號土地（重測前為
    新北市板橋區○○○段浮洲小段55地號等87筆土地中之數筆
    ），於71年間經臺灣省政府地政處71年6月30日七一地三字
    第22999號函轉奉行政院71年6月21日臺內地字第96361號函
    被上訴人「准予取償撥用」，經被上訴人分別於72、73年會
    計年度向臺灣省教育廳繳清購地價款後，於73年4月26日獲
    准取償撥用系爭土地，並於73年6月6日登記系爭土地之管理
    者為國立臺灣藝術專科學校（原審第457號卷第11至13頁，
    原審卷一第46、47頁及卷二第7頁之土地登記簿、臺灣省政
    府地政處上開函文及土地登記謄本等件影本）。
  (三)系爭門牌號碼新北市○○區○○路1 段29巷32號房屋為未經
    登記之建物，其占有系爭134、135地號土地之面積，經原審
    法院於99年4 月15日履勘現場，並囑託新北市板橋地政事務
    所測量結果：坐落系爭134地號如附圖所示編號C-2、面積14
    .94平方公尺，及系爭135地號如附圖所示編號C-1、面積210
    .2平方公尺之建物為門牌號碼新北市○○區○○路1段29 巷
    32號房屋；坐落系爭134地號如附圖所示編號B-2、面積1.44
    平方公尺為鐵皮建物，系爭135地號如附圖所示編號A、面積
    23.36平方公尺為鴿舍，編號B-1、面積80.27平方公尺為鐵
    皮建物，編號D、87.43平方公尺為鐵皮棚架（原審卷一第13
    2至134頁勘驗筆錄，原審卷二第97頁99年11月25日複丈成果
    圖）。
  (四)系爭32號建物原為訴外人藍恭所有，其於49年7月3日過世後
    ，系爭建物即由其子女藍文進、藍連順、藍春、藍明宗、藍
    金龍、藍玉琴繼承；其餘鐵皮建物、鐵皮棚架、鴿舍則由藍
    文進、藍連順、藍明宗、藍金龍共同出資興建，該部分為藍
    文進、藍連順、藍明宗、藍金龍共有。其中藍文進於94年4
    月19日過世，系爭32號建物、鐵皮建物、鐵皮棚架及鴿舍之
    所有權及事實上處分權由藍文進之子女藍予伶、藍秀枝、藍
    秀美、藍國雄、藍美惠、藍美娟繼承；藍春於95年4月18日
    過世，其32號建物之所有權及事實上處分權，由配偶王金庭
    、長子王思銘繼承。是以上訴人藍予伶、藍秀枝、藍秀美、
    藍美惠、藍國雄、藍美娟、藍順連、藍明宗、藍金龍、藍玉
    琴、王金庭及王思銘為坐落系爭135地號土地如附圖所示編
    號C-1、面積210.72平方公尺之建物及系爭134地號土地如附
    圖所示編號C-2、面積14.94平方公尺之建物即系爭32號建物
    之共有人；上訴人藍予伶、藍秀枝、藍秀美、藍美惠、藍國
    雄、藍美娟、藍順連、藍明宗、藍金龍為坐落系爭135地號
    土地如附圖所示編號A、面積23.36平方公尺之鴿舍，編號B-
    1、面積80.27平方公尺之鐵皮建物，編號D、面積87.43平方
    公尺之鐵皮棚架，及系爭134地號土地如附圖所示編號B-2、
    面積1.44平方公尺之鐵皮建物之共有人（原審卷一第60頁繼
    承系統表、卷二第103頁反面至第104頁言詞辯論筆錄）。
四、兩造爭執之事項：
    被上訴人主張其為系爭134、135地號土地之管理機關，因上
    訴人無權占有系爭土地，請求上訴人拆屋還地，並給付相當
    於租金之不當得利等情，為上訴人所否認，並以前詞置辯。
    是兩造之爭執點為：(一)被上訴人本於所有權請求上訴人拆屋
    還地，有無理由？(二)被上訴人請求上訴人藍予伶、藍秀枝、
    藍秀美、藍國雄、藍美惠、藍美娟、藍順連、藍明宗、藍金
    龍連帶返還不當得利，有無理由？若有理由，原判決以年息
    6%計算相當於租金之不當得利，是否妥適？
  (一)被上訴人本於所有權請求上訴人拆屋還地，為有理由：
    1.被上訴人為系爭土地之管理機關，得代國家主張所有權人
      之權利：
      如前述不爭執事項(二)所載，被上訴人為系爭土地之管理者
      。按「國有財產撥給各地國家機關使用者，名義上雖仍為
      國有，實際上即為使用機關行使所有人之權利，故本院對
      於是類財產，向准由管領機關起訴，代國家主張所有權人
      之權利」（最高法院51年台上字第2680號判例參照）。被
      上訴人為系爭土地之管理機關，自得起訴代國家主張所有
      權人之權利。
    2.上訴人未就有權占有系爭土地為舉證：
      系爭土地遭占用情形如不爭執事項(三)所載，建物之所有權
      或事實上處分權人如不爭執事項(四)所載，並有繼承系統表
      1份在卷可憑（原審卷一第60頁）。被上訴人已證明上訴
      人占有使用被上訴人管理之系爭土地，被上訴人本於所有
      權主張無權占有請求拆屋還地，上訴人自應就其占用系爭
      土地之合法權源負舉證責任。上訴人抗辯系爭134地號土
      地重測前為番子園段浮洲小段71-9、75-2地號，系爭135
      地號土地重測前為番子園段浮洲小段55地號，而番子園段
      浮洲小段55地號土地係合併自番子園段浮洲小段78等地號
      土地而來，業經提出土地登記簿謄本為證（原審卷二第20
      頁），此部分固堪信屬實。上訴人另抗辯番子園段浮洲小
      段78地號土地（下稱系爭合併重測前78地號土地）所有權
      人原為臺灣省政府，管理機關為「臺灣省特種教育基金管
      理委員會」，而「臺灣省特種教育基金管理委員會」之前
      身為「臺灣省學產管理委員會」，於38年3月改組為「臺
      灣省特種教育基金管理委員會」，系爭合併重測前78地號
      土地係上訴人藍明宗之父親藍恭向臺灣省學產管理委員會
      承租，先後於35年7 月23日訂有學管地北海浮第十五號
      土地租貸借契約書，租期自35年1月1日至35年12月31日滿
      一個年（原審卷二第28頁）；36年6月訂有學管地北海
      板第拾八號土地租借貸契約書，租期自36年1月1日至36年
      12月31日滿一個年（原審卷二第29頁）；37年4 月12日
      訂有學管地北海板第拾八號土地租貸借契約書，租期自37
      年1月1日至37年12月31日滿一個年（原審卷二第30頁），
      並一直使用系爭土地迄今，租期屆滿後，承租人繼續使用
      土地，出租人未為反對之意思表示，已構成不定期租賃之
      法律關係云云。被上訴人則否認上訴人所提土地租貸借契
      約書、臺灣省公有耕地租賃契約、臺灣省臺北縣政府51年
      2期及53年1期公有土地繳納代金地租聯單之真正。依上訴
      人前述抗辯，僅系爭135地號是否有租賃關係存在，134地
      號自始為無權占有。經查：
      (1)原審法院依職權函詢新北市政府（原臺北縣政府，於99
        年12月25日改制）關於系爭134、135地號重測前之臺北
        縣板橋市○○○段浮洲小段55、71-9、75-2地號土地於
        民國35、36年間是否曾出租予藍恭？經新北市政府於99
        年7月21日以北府地籍字第0990666719號函覆表示：「
        查本府保管之臺北縣板橋鄉（鎮）放租公有地清冊所載
        ，臺北縣板橋市○○○段浮洲小段55、71-9及75-2地號
        （重測前）等3 筆省有學產地土地，自民國50年下期至
        68年上期係由國立臺灣藝術專科學校占用，且於68年繳
        清損害賠償金後出租予該校（租期自68年5月1日至71年
        4月30日），嗣後依行政院71年6月21日台內地字第9636
        1號函准有償撥用，惟前開地號土地是否曾於35、36年
        間出租予藍恭先生，因年代久遠已無案可考。」（原審
        卷一第245頁），則上訴人所提出之上開土地租貸借契
        約書及臺灣省公有耕地租賃契約是否真正，即有疑義。
      (2)原臺北縣板橋市○○○段浮洲小段55、71-9及75-2地號
        （重測前）等3 筆省有學產地土地，自50年下期至68年
        上期係由國立臺灣藝術專科學校占用，且於68年繳清損
        害賠償金後出租予該校，租期自68年5月1日至71年4月
        30日，業經新北市政府函釋如上，則上訴人提出臺灣省
        臺北縣政府51年2期及53年1期公有土地繳納代金地租聯
        單影本（原審卷一第208、209頁），抗辯系爭土地係由
        藍恭租用並持續於51年、53年繳納租金云云，即與上開
        新北市政府函釋之資料不符，洵無可取。況且，上訴人
        提出之臺灣省臺北縣政府51年2期及53年1期公有土地繳
        納代金地租聯單影本，其上並未記載繳納代金地租之地
        號，則究竟係繳納何筆土地之何種費用，自屬不明。至
        於上訴人另提出之臺北縣政府41年度下期戶稅繳納通知
        書、49年上期房捐查定通知書、55年上期自然人戶稅繳
        納通知書影本（原審卷一第210至213頁），其上並未記
        載房屋坐落之土地地號，且繳納戶稅、房捐之單據充其
        量僅能證明有使用房屋之事實，不能證明占有房屋所坐
        落之土地係有正當權源。
      (3)上訴人主張上訴人提出之租約，其上記載藍恭承租的土
        地有三個地號，且上訴人認為已成立不定期租賃關係，
        何以上訴人未占用租約所載之浮州小段77及78-2地號土
        地？上訴人自承因為系爭建物坐落在78地號，至於其他
        二筆土地坐落之位置在那裡不清楚等語（本院言詞辯論
        筆錄）。上訴人自認就現有資料，最近一次繳納租金在
        民國53年（本院卷第43頁背面）。衡以常情，承租人對
        於已成立不定期租賃關係且未繳納租金之承租地，不可
        能無故拋棄而未為占用，上訴人豈可能僅占用租約中之
        一筆土地放棄其餘二筆？且上訴人所繳納之代金（93.6
        元、140元，原審卷一第208、209頁）與租約約定數額
        4,916元（本院卷第43頁背面）相差甚大，上訴人抗辯
        縱然僅繳納租金之一部分亦屬有繳租云云，但依上訴人
        提出未記載土地地號、與租約差異極大之租金收據，實
        難證明係繳納上訴人提出之租約土地之租金。
      (4)上訴人未能證明租約為真正，被上訴人否認上訴人占有
        之始係基於租賃之法律關係，自與民法第451 條「租賃
        期限屆滿後，承租人仍為租賃物之使用收益，而出租人
        不即表示反對之意思者，視為以不定期限繼續契約」要
        件不符。是上訴人抗辯係基於租賃之法律關係占有系爭
        135地號土地，即乏依據。此外，上訴人迄未能舉證證
        明其等占用系爭134、135地號土地有合法權源存在，自
        屬無權占有。從而，被上訴人本於民法第767條前段物
        上請求權規定，請求：上訴人藍予伶、藍秀枝、藍秀
        美、藍美惠、藍國雄、藍美娟、藍順連、藍明宗、藍金
        龍、王金庭、王思銘及藍玉琴應將坐落新北市○○區○
        ○段135地號土地如附圖所示編號C-1、面積210.72平方
        公尺之建物及同段134地號土地如附圖所示編號C-2、面
        積14.94平方公尺之建物即門牌號碼為新北市○○區○
        ○路1段29巷32號建物拆除，並將上開土地返還被上訴
        人。上訴人藍予伶、藍秀枝、藍秀美、藍美惠、藍國
        雄、藍美娟、藍順連、藍明宗、藍金龍應將坐落新北市
        板橋區○○段135地號土地如附圖所示編號A、面積
        23.36平方公尺之鴿舍，編號B-1、面積80.27平方公尺
        之鐵皮建物，編號D、面積87.43平方公尺之鐵皮棚架，
        及同段134地號土地如附圖所示編號B-2、面積1.44平方
        公尺之鐵皮建物均拆除，並將上開土地返還被上訴人，
        於法有據，應予准許。
  (二)原判決認上訴人藍予伶、藍秀枝、藍秀美、藍國雄、藍美惠
    、藍美娟、藍順連、藍明宗、藍金龍 應賠償被上訴人按申
    報地價年息 6％計算相當於租金之不當得利，應屬妥適：
    (1)按「無法律上原因而受利益，致他人受損害者，應返還其
      利益。」民法第179條前段定有明文。又無權占有他人之
      房屋、土地，可能獲得相當於租金之利益為社會通常之觀
      念（最高法院61年台上字第1695號判例參照）。被上訴人
      主張其為系爭土地之管理機關，因上訴人無權占用系爭土
      地，致其受有損害，即屬可採。從而，被上訴人請求上訴
      人連帶給付起訴前5年即自94年12月26日起至99年12月25
      日止相當於租金損害之不當得利，為有理由，應予准許。
    (2)次按相當於租金之損害賠償金額之計算，依土地法第97條
      第1 項規定：城市地方房屋之租金，以不超過土地及其建
      築物申報總價額年息百分之十為限；又土地法施行法第25
      條規定：土地法第97條第1 項所謂土地及建築物之總價額
      ，土地價額依法定地價，建築物價額依該管市縣地政機關
      估定之價額；另土地法第148條規定：土地所有權人依本
      法所申報之地價，為法定地價，則土地法第97條第1項所
      謂土地申報價額即指該土地之申報地價而言。
      系爭134、135地號土地於96年前之申報地價均為每平方
        公尺9,300元，並自96年1月起申報地價調整為每平方公
        尺9,400元，再於99年1月申報地價調整為每平方公尺
        10,500元，有土地謄本可稽（原審第457號卷第29頁，
        原審卷一第46、47頁）。又房屋之申報價額，因目前市
        縣地政機關並未進行估定，故無房屋之申報價額可資認
        定，是本件依系爭32號建物之課稅現值作為各該年度系
        爭房屋、鐵皮建物、鐵皮棚架及鴿舍之申報價值，應屬
        適當。系爭32號房屋94年申報價值為23,500元、95年申
        報價值為22,700元、96年申報價值為21,900元、97年申
        報價值為21,100元、98年申報價值為20,300元、99年申
        報價值為20,300元，有臺北縣政府（現改制為新北市政
        府）稅捐稽徵處板橋分處99年3月5日北稅板二字第0990
        007055號函在卷可憑（原審卷一第61、62頁）。而系爭
        32號建物、鐵皮建物、鐵皮棚架及鴿舍占用系爭134135
        地號土地之面積共418.16平方公尺（23.36+80.27+1.44
        +210.72+14.94+87.43=418.16）。是系爭32號建物等坐
        落之土地及建物94年至99年之申報總價：94年土地及建
        物申報總價為3,912,388元【（9,300X418.16平方公尺
        ）+23,500=3,912,388】、95年土地及建物申報總價為
        3,911,588元【（9,300X418.16平方公尺）+22,700=
        3,911,588】、96年土地及建物申報總價為3,952,604元
        【（9,400X418.16平方公尺）+21,900=3,952,604】、
        97年土地及建物申報總價為3,951,804元【（9,400 X
        418.16平方公尺）+21,100 =3,951,804】、98年土地及
        建物申報總價為3, 951,004元【（9,400X418.16平方公
        尺）+20,300=3,951,00 4】、99年土地及建物申報總價
        為4,410,980元【（10,500 X418.16平方公尺）+20,300
        =4,410,980】。
      所謂年息10％為限，乃指基地租金之最高限額而言，並
        非必須照申報價額年息10％計算之，尚須斟酌基地之位
        置，工商繁榮程度、使用人利用基地之經濟價值、所受
        利益，彼等關係及社會感情等情事，以為決定。被上訴
        人主張系爭土地位於新北市○○區○○路之被上訴人校
        地內，鄰近有大觀國小、大觀國中、華僑高中等各級學
        校，屬人文氣息濃厚之文教區，且有聯營701、702、23
        4正線、264，以及臺北客運等多線公車經過，另有區公
        所接駁車、文化公車等往返府中、板橋捷運站，交通便
        利，生活機能佳等情，為上訴人所不爭執；惟系爭土地
        附近均為住宅區，巷弄狹小等情，經原法院實地履勘，
        並有現場照片在卷可佐（原審第457號卷第79至92頁）
        。原法院審酌系爭土地之坐落位置、繁榮程度、經濟用
        途及上訴人所有於系爭土地上建物使用狀況及兩造主張
        陳述等一切情狀，認被上訴人請求相當於租金之不當得
        利，以申報地價年息6％計算，應屬妥適。故上訴人應
        連帶給付被上訴人相當於租金之不當得利，自94年12
        月26日起至99年12月25日止，合計為1,210,186元【（
        3,912,388元×0.06）×6/365 +（3,911,588元×0.06
        ）+（3,952, 604元×0.06）+（3,951,804元×0.06）+
        （3,951,004元×0.06）+（4,410,980元×0.06）×359
        / 365＝1,210,186元，元以下四捨五入），並應按月給
        付相當於租金之損害為22,055元（4,410,980×0.06÷
        12＝22,055，元以下四捨五入）。上訴人抗辯以申報地
        價年息6％計算過高云云；參酌被上訴人就系爭135地號
        另案訴請占用人拆屋還地，關於不當得利亦以申報地價
        年息6％計算，業經原法院以97年度重訴字第441號判決
        確定（本院卷第57至73頁），堪認妥適，上訴人此部分
        上訴，並無理由。
五、綜上所述，被上訴人主張上訴人無權占有為可採，上訴人所
    辯均無可取。從而，被上訴人本於所有權及不當得利之法律
    關係，請求上訴人拆屋還地及給付按申報地價年息6%計算之
    不當得利，為有理由，應予准許。是則原審就上開部分判命
    上訴人為給付，於法並無不合。上訴意旨指摘原判決不當，
    求予廢棄改判，為無理由，應予駁回。
六、本件事證已臻明確，兩造其餘攻擊防禦方法，經審酌後，或
    與本件無涉，或與判決結果不生影響，毋庸一一論列。
七、據上論結，本件上訴為無理由，依民事訴訟法第449條第1項
    、第78條、第85條第2項，判決如主文。
中    華    民    國  100    年    5    月    25      日
                  民事第二庭
                      審判長法  官  吳謙仁
                            法  官  李瓊蔭
                            法  官  蘇瑞華
正本係照原本作成。
如不服本判決，應於收受送達後20日內向本院提出上訴書狀，其
未表明上訴理由者，應於提出上訴後20日內向本院補提理由書狀
（均須按他造當事人之人數附繕本）上訴時應提出委任律師或具
有律師資格之人之委任狀；委任有律師資格者，另應附具律師資
格證書及釋明委任人與受任人有民事訴訟法第466條之1第1項但
書或第2項（詳附註）所定關係之釋明文書影本。如委任律師提
起上訴者，應一併繳納上訴審裁判費。
中    華    民    國   100    年    5     月    25    日
                            書記官  鄒賢英
附註：
民事訴訟法第466條之1（第1項、第2項）：
對於第二審判決上訴，上訴人應委任律師為訴訟代理人。但上訴
人或其他法定代理人具有律師資格者，不在此限。
上訴人之配偶、三親等內之血親、二親等內之姻親，或上訴人為
法人、中央或地方機關時，其所屬專任人員具有律師資格並經法
院認為適當者，亦得為第三審訴訟代理人。